臺灣高雄地方法院民事判決　　　　　　　93年度訴字第2081號
原　　　告　聯邦商業銀行股份有限公司
法定代理人　戊○○
訴訟代理人　丁○○
被　　　告　己○○
被　　　告　丙○○
被　　　告　乙○○
共同訴訟代理人　查名邦律師
共同複代理人　　甲○○
上右當事人間清償借款事件，於民國94年8月19日言詞辯論終結
，本院判決如下：
    主      文
被告應連帶給付原告新台幣玖拾玖萬玖仟貳佰貳拾伍元，及其中
新台幣捌拾捌萬柒仟貳佰零壹元，自民國九十二年年十月十四日
起至清償日止，按年息百分之九點五計算之利息；暨自民國九十
二年十月十四日起至清償日止，按上開利率百分之二十計算之違
約金。
訴訟費用由被告連帶負擔。
    事實及理由
一、原告起訴主張：被告己○○邀連帶保證人沈春雄（即被告知
    等被繼承人）於民國82年11月3 日向原告借款新台幣（下同
    ）250萬元，約定年息百分之9.5，自民國82年11月3 日起，
    以每個月為1期，共分240期按月平均攤還本息，遲延履行時
    ，除仍按上開利率計息外，逾期在6個月以內者，按上開利
    率百分之10，逾期超過6 個月以上部分，按上開利率百分之
    20計付違約金。然借款人己○○自民國89年10月3 日起即未
    依約繳納本息，履經催討無效，依借據約定，債務人已喪失
    期限利益，全部借款視為到期，應立即清償，經就其抵押物
    品進行強制執行拍賣，並就所分配金額依次抵充費用、利息
    、本金後，算至92年10月13日止，尚欠有如主文所示之本金
    、利息及違約金未為清償。又茲因沈春雄為連帶保證人，自
    應負連帶清償之責，然連帶保證人沈春雄於民國85年6 月30
    日死亡，依法債務人己○○、沈炳勳及乙○○等人為其法定
    繼承人，且上開繼承人等並未向鈞院聲明拋棄繼承或限定繼
    承，則依法債務人己○○、沈炳勳及乙○○等人為其法定繼
    承人，自應負連帶清償之責，為此依消費借貸、連帶保證契
    約及繼承之法律關係提起本件訴訟，並聲明：(一)被告應連帶
    給付原告新台幣999,225 元，及其中新台幣887,201 元，自
    民國92年10月14日起至清償日止按年息百分之9.5 計算之利
    息，暨自民國92年10月14日起至清償日止，按上開利率百分
    之20計算之違約金。(二)訴訟費用由被告連帶負擔。
二、被告則以：系爭借據中連帶保證人沈春雄簽名並非真正，自
    無從繼受被繼承人沈春雄之保證債務，再者，保證人死亡後
    主債務人始有債務不履行之情事者，此時所生之主債務並不
    在保證人之繼承人所負保證保證範圍內，因此縱認沈春雄簽
    名為真正，因借款人己○○於民國89年10月後方有債務不履
    行之事實，顯然在沈春雄死亡（86年6 月30日）之時點之後
    ，故原告請求被告三人應負連帶保證人給付之責云云，顯然
    於法無據等語，資為抗辯，並聲明：求為駁回原告之訴。
三、原告上開主張之事實，業據其提出與其所述相符之放款借據
    暨其他約定事項書、本院民事執行處92執字第12690 號強制
    執行金額計算書分配表，戶籍謄本、本院民事庭被告並無聲
    明拋棄或限定繼承資料表、聯邦銀行授信批覆書暨授信簡易
    申請書（見卷第64頁至65頁）及客戶貸放歷史明細表各一份
    為證，然被告則以前揭情詞置辯，經查：
  (一)被告雖否認聯邦商業銀行所提之借據，其「連帶保證人」欄
    上「沈春雄」之簽名之真正，然經將被告等之被繼承人沈春
    雄向高雄中小企業銀行灣內分行貸款之開戶印鑑卡上印文及
    筆跡送請內政部警政署刑事警察局鑑定書鑑定結果，系爭借
    據上「沈春雄」印文與高雄中小企業銀行灣內分行貸款之開
    戶印鑑卡「沈春雄」印文堪認相符，且系爭借據「沈春雄」
    簽名筆跡與高雄中小企業銀行灣內分行貸款之開戶印鑑卡上
    「沈春雄」簽名筆跡亦屬相符，有該鑑定通知書一份在卷可
    稽（見卷第140 頁），復為被告所不爭執，系爭借據上連帶
    保證人沈春雄簽名及印文應為真正，堪屬無訛。
  (二)按借用人應於約定期限內，返還與借用物種類、品質、數量
    相同之物；遲延之債務，以支付金錢為標的者，債權人得請
    求依法定利率計算之遲延利息，但約定利率較高者，仍從其
    約定利息；當事人得約定債務人不履行債務時，應支付違約
    金，民法第478 條前段、第233 條第1 項、第250 條第1 項
    分別定有明文。按連帶保證，係指保證人與主債務人負同一
    債務，而對於債權人各負全部給付之責任而言，此觀之民法
    第272 條第1 項規定連帶債務之文義自明（最高法院45年台
    上字第1426號判例參照）。申言之，連帶保證之保證人對於
    債權人，須與主債務人負連帶給付責任，連帶保證人與主債
    務人之責任已無先後之分，因此連帶保證人與主債務人間均
    為連帶債務人，即與普通保證有別。本件被告之被繼承人沈
    春雄既就系爭借款為債務人己○○擔任連帶保證人，則就系
    爭借款債務自與主債務人己○○對債權人即原告應負連帶清
    償之責，被告等三人既係己○○之繼承人，且未於法定期限
    內聲明拋棄或限定繼承，有本院民事庭函覆資料可稽（見卷
    第16頁），是依繼承關係自應就系爭借款債務與主債務人己
    ○○之負連帶清償之責。
  (三)被告又抗辯沈春雄於85年6 月20日死亡後，主債務人己○○
    尚繼續繳款，則沈春雄死亡時保證責任已終止云云。惟被告
    之被繼承人沈春雄既係與主債務人己○○就系爭借款與保證
    契約，與原告雙方合意訂定，基於契約自由原則，於簽約之
    時，自可要求訂明被告應於得知連帶保證人死亡時，有主動
    立即更換連帶保證人之義務，然系爭借款與保證契約並無此
    項約定，再者，連帶保證並無如人事保證關係於保證人死亡
    時消滅之規定，連帶保證人死亡後，其保證責任自應由其繼
    承人繼承，被告所稱其被繼承人沈春雄死亡時保證責任已終
    止云云，自無可採。
四、綜上所述，原告主張系爭借款因主債務人己○○未依約還款
    而依約視為到期，現尚積欠999,22 5元及其利息、違約金，
    而被告等人均為連帶保證人沈春雄之繼承人，均無拋棄繼承
    等情，既為可採，而被告所辯均無可取。則原告本於借貸、
    連帶保證及繼承之法律關係，請求被告應與主債務人（己○
    ○）連帶給付上開本金、利息及違約金，自有理由，應予准
    許。
據上論結，本件原告之訴為有理由，依民事訴訟法第78條、第85
條第2 項，判決如主文。
中　　華　　民　　國　　94　　年　　8 　　月　　23　　日
                  民事第五庭法　官　郭慧珊
正本係照原本作成。
如不服本判決，應於送達後20日內，向本院提出上訴狀並表明上
訴理由，如於本判決宣示後送達前提起上訴者，應於判決送達後
10日內補提上訴理由書（須附繕本）。
中　　華　　民　　國　　94　　年　　8 　　月　　23　　日
                            書記官　董明惠
